臺灣屏東地方法院民事判決
110年度簡上附民移簡字第8號
原      告  陳氏明英
訴訟代理人  陳欣怡律師
被      告  丁莊    

上列當事人間請求侵權行為損害賠償事件，原告提起刑事附帶民
事訴訟，經本院刑事庭裁定移送前來（110年度簡上附民字第8號
），本院於民國111年11月28日言詞辯論終結，判決如下：
    主      文
被告應給付原告新臺幣47萬6,400元，及自民國111年7月8日至清
償日止，按週年利率百分之5計算之利息。
訴訟費用由被告負擔。
    事實及理由
一、按訴狀送達後，原告不得將原訴變更或追加他訴，但經被告
    同意者，不在此限；又被告於訴之變更或追加無異議，而為
    本案之言詞辯論者，視為同意變更或追加。民事訴訟法第25
    5條第1項第1款及第2項定有明文。本件原告於本院110年度
    簡上字第69號偽造文書刑案審理中，提起刑事附帶民事訴訟
    （110年度簡上附民字第8號），依侵權行為法律關係請求被
    告給付其新臺幣(下同)75萬9,600元本息，經本院刑事庭於
    民國110年8月24日裁定移送本院民事合議庭依簡易訴訟程序
    之第二審程序審理，原告於準備程序減縮為請求20萬元本息
    ，嗣後又擴張為請求47萬6,400元本息，並追加合會法律關
    係為請求權基礎，被告對於上開訴之變更無異議，而為本案
    之言詞辯論，則原告所為訴之變更，合於民事訴訟法第255
    條第1項第1款、第2項規定，應予准許。
二、原告主張：被告於106年11月25日自任會首召集如附表所示
    合會(均採內標制，即會首及活會會員每期繳納會款扣除當
    期標息之金額，死會者則固定繳納會款之金額)，原告各參
    加2會，就如附表編號A所示合會(下稱A合會)部分繳納會款
    至第46期即108年10月10日，共繳納36萬4,400元，就如附表
    編號B所示合會(下稱B合會)部分則繳納會款至第8期即108年
    10月15日，共繳納11萬2,000元。原告繳納上開會款合計47
    萬6,400元，惟A、B合會分別自第47期及第9期起即未能繼續
    進行，依民法第709條之9第1項、第2項及第3項規定，擔任
    會首之被告就死會會員應給付之各期會款，負連帶給付責任
    ，且各期應給付之會款均已到期，伊得請求被告加計法定遲
    延利息給付伊47萬6,400元。其次，被告明知A合會之周轉已
    陷入窘境，且會單上會員「錦惠」及「建任」均未到場競標
    互助會，竟分別偽造含該2人簽名之標單投標，而分別以「
    錦惠」及「建任」之名義，各以標息600元、800元，標得A
    合會第15期或第16期及第25期或第26期，並使伊誤信各該期
    合會已由他人得標，因而交付各該期會款8,800元及8,400元
    予被告，依民法第184條第2項規定，伊亦得請求被告加計法
    定遲延利息，賠償伊所繳前開2期會款共1萬7,200元(此部分
    請與前述本於合會法律關係所為之請求擇一為有利伊之認定
    )等情，並聲明：被告應給付原告47萬6,400元，及自111年7
    月8日至清償日止，按週年利率百分之5計算之利息。　
三、被告則以：伊對本院刑事庭110年度簡上字第69號判決所認
    定之犯罪事實，不予爭執。又原告確有參加A、B互助會，且
    各參加2會，A、B合會分別開標至第46會及第8會，第47會及
    第9會以後即未開標，原告分別繳納會款至A合會第46會及B
    合會第8會，伊對原告主張其繳款金額共47萬6,400元，亦不
    爭執。惟伊係受其他死會會員所拖累，其等標得會款後，即
    無法聯繫，伊因此無法收取死會之會款，故無法繼續開標，
    且伊目前亦無資力給付原告所請求之會款等語，資為抗辯，
    並聲明：原告之訴駁回。
四、兩造不爭執事項：
  ㈠被告自任會首召集原告等人參加A、B合會，原告各以2會員名
    義（均為「小英」）參加A、B合會。
  ㈡被告於A合會第15期或第16期即107年6月25日或107年7月10日
    ，冒用會員「錦惠」名義，偽造含該人簽名之標單投標(標
    息600元)，而使原告陷於錯誤，誤信該期合會金已由他人得
    標，遂繳交會款8,800元予被告。
  ㈢被告於A合會第25期或第26期即107年11月25日或107年12月10
    日，冒用會員「建任」名義，偽造含該人簽名之標單投標(
    標息800元)，而使原告陷於錯誤，誤信該期合會金已由他人
    得標，遂繳交會款8,400元予被告。
  ㈣被告前開㈡、㈢部分所為，業經本院刑事簡易庭以110年度簡字
    第127號判處行使偽造私文書罪(共2罪)，應執行有期徒刑7
    月，如易科罰金，以1,000元折算1日，臺灣屏東地方檢察署
    檢察官提起上訴，復經本院刑事庭以110年度簡上字第69號
    駁回，已告確定。
  ㈤A、B合會分別進行至108年10月10日（A合會第46期）及同年
    月15日(B合會第8期)，此後因故均無法繼續進行，原告所參
    加A、B合會各2會均屬活會，被告已向原告收取A、B合會會
    款各36萬4,400元、11萬2,000元，合計47萬6,400元(含前開
    ㈡、㈢部分所繳會款）。
五、本件爭點為：原告請求被告加計法定遲延利息給付其47萬6,
    400元，是否於法有據？茲敘述如下：
　㈠按因會首破產、逃匿或有其他事由致合會不能繼續進行時，
    會首及已得標會員應給付之各期會款，應於每屆標會期日平
    均交付於未得標之會員。但另有約定者，依其約定。會首就
    已得標會員依前項規定應給付之各期會款，負連帶責任。會
    首或已得標會員依第1項規定應平均交付於未得標會員之會
    款遲延給付，其遲付之數額已達兩期之總額時，該未得標會
    員得請求其給付全部會款。民法第709條之9第1項、第2項及
    第3項分別定有明文。
　㈡經查，被告自任會首召集原告等人參加A、B合會，原告（均
    以「小英」名義）參加A、B合會各2會，又A、B合會分別進
    行至108年10月10日（A合會第46期）及同年月15日(B合會第
    8期)，此後因故均無法繼續進行，原告所參加之A、B合會各
    2會均屬活會，被告已向原告收取A、B合會會款各36萬4,400
    元、11萬2,000元，合計47萬6,400元等情，為兩造所不爭執
    ，並有合會會單在卷可憑(見本院卷第125至133頁)，復經本
    院調閱前開刑事案件卷宗查明無訛，堪信為真實。是以，A
    、B合會因有其他事由致不能繼續進行，被告及各死會會員
    ，就其等應給付之各期會款，負有於每屆標會期日平均交付
    於包含原告在內之活會會員之義務，被告就前開死會會員應
    給付部分，並負連帶責任，則原告依首開規定，所得請求被
    告給付之會款金額，就A合會部分為46萬元(5000×2×46=4600
    00)，就B合會部分為16萬元(10000×2×8=160000)，合計62萬
    元。從而，原告僅請求被告加計法定遲延利息給付其47萬6,
    400元(即僅請求原告實際交付被告之會款數額)，於法自屬
    有據，應予准許。
　㈢被告雖辯稱：伊係受其他死會會員所拖累，其等標得會款後
    ，即無法聯繫，伊因此無法收取死會之會款，故無法繼續開
    標，且伊目前亦無資力給付原告所請求之會款云云。惟依民
    法第709條之9第2項規定，被告既為會首，即應就死會會員
    應給付之各期會款，負連帶責任，則其所辯，自無可採。至
    原告雖就被告於A合會第15期或第16期即107年6月25日或107
    年7月10日，及第25期或第26期即107年11月25日或107年12
    月10日，分別冒用會員「錦惠」及「建任」名義投標部分，
    依民法第184條第2項規定，請求被告加計法定遲延利息給付
    其8,800元及8,400元，然此部分與前揭應予准許部分係屬選
    擇的訴之合併，本院自毋須再為審究。
六、綜上所述，本件原告依民法第709條之9第1項、第2項及第3
    項規定，請求被告給付其47萬6,400元，及自111年7月8日至
    清償日止，按週年利率百分之5計算之利息，為有理由，應
    予准許。
七、據上論結，本件原告之訴為有理由，依民事訴訟法第78條，
    判決如主文。
中　　華　　民　　國　　111 　年　　12 　　月　 14 　 日
                  民事第二庭    審判長法　官　凃春生
                                      法　官　高世軒
                                      法　官　薛全晉　　
正本係照原本作成。
本判決不得上訴。
中　　華　　民　　國　　111 　年　　12　　月　　14　　日
                                      書記官  王鏡瑜
　　
附表：（民國/新臺幣）
編號 會期 總會數 每期會款 每期標金 開標日 A 106年11月25日起至108年12月10日止 50 5,000元 500元至1,000元 依序於每月25日、10日開標(即約15日開標1次) B 108年5月25日起至109年5月5日止 36 1萬元 1,000元至3,000元 依序於每月25、15、5日開標(即約20日開標1次)